臺灣高等法院臺中分院刑事判決　　　 100年度上易字第1096號
上　訴　人
即　被　告　劉林興
上列上訴人因詐欺案件，不服臺灣南投地方法院99年度易字第
354號中華民國100年6月21日第一審判決（起訴案號：臺灣南投
地方法院檢察署99年度偵字第1593號），提起上訴，本院判決如
下：
    主  文
原判決撤銷。
劉林興幫助意圖為自己不法之所有，以詐術使人將本人之物交付
，處拘役貳拾日，如易科罰金，以新臺幣壹仟元折算壹日。
    犯罪事實
一、劉林興明知依一般社會生活之通常經驗，一般人無故取得他
    人金融帳戶使用之行徑常與財產犯罪之需要密切相關，而可
    預見他人如不自行申辦帳戶，而向他人收集金融機構帳戶之
    提款卡、密碼等物品使用，可能係提供予犯罪集團作為詐騙
    他人款項之用途，並藉以逃避偵查機關追查，但仍基於縱有
    人持以犯詐欺犯罪，亦不違反其本意之幫助詐欺取財之不確
    定故意，於民國（下同）98年11月11日，在臺中火車站前，
    將其於彰化商業銀行草屯分行開立帳號00000000000000000
    號之帳戶（下稱本件帳戶）之存摺影本、提款卡及密碼等資
    料，交付予真實姓名年籍不詳之成年人供詐騙集團成員使用
    。嗣該不詳姓名之詐騙集團成員取得本件帳戶之存摺影本、
    提款卡及密碼後，即共同基於意圖為自己不法所有之犯意聯
    絡：
  (一)由詐騙集團成員分別於98年11月13日，撥打電話予鍾傑倫，
    向鍾傑倫謊稱其之前於網路購物之商品，因會計處理付款錯
    誤，無法扣款，要求鍾傑倫以自動櫃員機取消設定，致鍾傑
    倫因而陷於錯誤，依對方指示前往自動櫃員機操作，惟無法
    辦理成功，鍾傑倫遂又依詐騙集團成員指示，先以提款卡提
    領新臺幣（下同）17000元後，於同日10時30分許，將該170
    00元以無摺存款之方式存入本件帳戶，旋遭提領。
  (二)該年籍不詳之詐騙集團成員復於98年11月14日撥打電話予蕭
    有德，向蕭有德謊稱其網路購物付款誤勾選成分期付款選項
    ，要求蕭有德至自動櫃員機操作取消分期付款之設定，蕭有
    德因而陷於錯誤，於同日15時54分許，前往自動櫃員機依對
    方指示操作，誤匯款29988元至本件帳戶，旋遭提領。
  (三)又該年籍不詳之詐騙集團成員另於98年11月14日撥打電話予
    程于倫，向程于倫表示其於網路購物交易登記有誤，需取消
    付款設定，要求程于倫至自動櫃員機操作取消付款設定防止
    扣款，致程于倫因而陷於錯誤，於同日13時10分許前往自動
    櫃員機操作，誤匯款29988元至本件帳戶，旋遭提領。
    嗣蕭有德、程于倫報警後，本件帳戶遭列為警示帳戶，為警
    循線查獲，始知悉上情。
二、案經南投縣政府警察局草屯分局報告臺灣南投地方法院檢察
    署檢察官偵查起訴。
    理  由
壹、證據能力部分：
一、按被告以外之人（包括證人、鑑定人、告訴人、被害人及共
    同被告等）於審判外之陳述雖不符刑事訴訟法第159條之1至
    之4等4條之規定，而經當事人於審判程序同意作為證據，法
    院審酌該言詞陳述或書面陳述作成時之情況，認為適當者，
    亦得為證據；當事人、代理人或辯護人於法院調查證據時，
    知有刑事訴訟法第159條第1項不得為證據之情形，而未於言
    詞辯論終結前聲明異議者，視為有前項之同意，同法第159
    條之5定有明文。立法意旨在於傳聞證據未經當事人之反對
    詰問予以核實，原則上先予排除。惟若當事人已放棄反對詰
    問權，於審判程序中表明同意該等傳聞證據可作為證據；或
    於言詞辯論終結前未聲明異議，基於尊重當事人對傳聞證據
    之處分權，及證據資料愈豐富，愈有助於真實發見之理念，
    且強化言詞辯論主義，使訴訟程序得以順暢進行，上開傳聞
    證據亦均具有證據能力。查證人即被害人鍾傑倫、蕭有德及
    程于倫於警詢所為之證述，雖屬被告以外之人於審判外之陳
    述，為傳聞證據，惟其等所為之上開警詢筆錄內容，業經本
    院審理時予以提示並告以要旨，且各經檢察官及被告表示意
    見。當事人已知上述筆錄乃傳聞證據，且均未於言詞辯論終
    結前對該等筆錄內容聲明異議，依上開規定，其等於警詢中
    之證言已擬制同意其有證據能力，本院審酌上開筆錄作成時
    ，較無人情施壓或干擾，亦無不當取供之情形，認為以之作
    為本案之證據亦屬適當，是其等於警詢中之證言自具有證據
    能力。
二、卷附之彰化商業銀行埔里分行98年12月3日彰草字第0983071
    號函暨函附之開戶資料、交易明細表等資料（見警卷第29至
    36頁）及彰化商業銀行草屯分行99年9月13日彰草字第09921
    28號函（見原審卷第51頁），均係銀行人員於銀行客戶開戶
    、交易及掛失時，於其業務上所為之紀錄及依法留存之資料
    ；又被告提出之0000000000號行動電話98年11月通話明細1
    份（見原審卷第65至69頁），係電信業者於其例行性業務所
    為之紀錄資料，上開證據均非針對本案所製作，具有例行性
    性質甚明，經核上開證據均與刑事訴訟法第159條之4第2款
    規定之從事業務之人，於業務上或通常業務過程所須製作之
    證明文書相符，此外又查無上開文書有何顯有不可信之情形
    ，依刑事訴訟法第159條之4第2款規定，自均得為證據。
三、卷附之郵政自動櫃員機交易明細表2紙（見警卷第26、28頁
    ），均係電腦機器處理轉帳交易後，直接作成之電磁紀錄所
    列印之文書資料。上開證據於作成之過程中，並無涉入人為
    知覺、記憶過程之錯誤危險，並非傳聞證據，且被告復未爭
    執該等書證內容有何遭人為竄改等不實之處，應認均具有證
    據能力，併予說明。
四、卷附之被告提出自由時報98年11月11日G5版報紙影本1紙（
    見原審卷第49-1頁），僅用以證明有該報紙之存在，並未用
    以證明該報紙登載之內容為真正，其性質為書證，並非供述
    證據，又經核該證據之取得並無不法之情形，且與本案之待
    證事實具有關連性，應有證據能力。
貳、實體部分：
一、訊據上訴人即被告劉林興（下稱被告）固坦承有申辦本件帳
    戶，並將帳戶提款卡、密碼交付他人之事實，惟矢口否認有
    何幫助詐欺取財之犯行，辯稱：其因依照報紙上刊登之徵才
    廣告撥打電話應徵司機，面試時，公司要求查詢徵信資料，
    才交付本件帳戶存摺影本、提款卡及密碼予對方，嗣於98年
    11月16日至銀行辦理存摺補登時，銀行人員始告知本件帳戶
    列為警示帳戶，伊才察覺有異；其於98年11月11日應徵工作
    ，那時候因為家庭的狀況，需要金錢的收入，對方給其的感
    覺很誠懇，也跟其說不用提款卡等東西，但是時間會比較久
    ，對方說要看其的信用正常與否；因為要載送的陸客是比較
    好的客群，當時對方說要把錢存到其的戶頭，看看小姐是否
    可以提領，才可以知道其帳戶是否正常，其並沒有這樣的經
    驗，因為那時情況很緊迫，那時候對方說可以不用提供提款
    卡，但是要等20天才可以錄取；其交付本件帳戶資料是過失
    ，但不知情，當時是很單純的應徵工作，帳戶是求職被騙的
    ；電話的應徵過程中有問到很多，對方告知是一個陸客的俱
    樂部，因其子早產，全家人都是靠其的收入，所以很須要金
    錢收入，其帳戶內沒有錢，沒有想到會被詐騙集團利用；其
    之前的工作也因為有這樣業務性質的原因，而簽下本票，因
    為公司說業務要出去幫公司收錢；在98年的時候，新聞報導
    都是詐騙集團去騙獨居老人的身分證，而沒有像這樣的方式
    詐騙云云。惟查：
  (一)被告於94年8月30日，前往彰化商業銀行草屯分行開立帳號
    00000000000000號之存款帳戶（即本件帳戶）一節，業據被
    告供認不諱（見警卷第6頁、偵查卷第18頁、原審卷第41頁
    ），復有彰化商業銀行埔里分行98年12月3日彰草字第0983
    071號函暨函附之開戶資料在卷可稽（見警卷第29至32頁）
    。是本件帳戶原確係被告申辦持有，應無疑義。
  (二)被告申辦之本件帳戶嗣為詐騙集團成員持有，且該詐騙集團
    成員於98年11月13日撥打電話予證人即被害人鍾傑倫，向證
    人鍾傑倫謊稱其之前於網路購物之商品，因會計處理付款錯
    誤，無法扣款，要求鍾傑倫以自動櫃員機取消付款設定，致
    證人鍾傑倫因而陷於錯誤，依對方指示前往自動櫃員機操作
    ，惟無法辦理成功，證人鍾傑倫遂又依詐騙集團成員指示，
    先以提款卡提領17000元後，於同日10時30分許，將該17000
    元以無摺存款之方式存入被告之本件帳戶中一節，業據證人
    鍾傑倫於警詢時證述明確（見警卷第24至25頁）。又該年籍
    不詳之詐騙集團成員復於98年11月14日撥打電話予即被害人
    證人蕭有德，向證人蕭有德謊稱其網路購物付款誤勾選成分
    期付款選項，要求證人蕭有德至自動櫃員機操作取消分期付
    款之設定，證人蕭有德因而陷於錯誤，於同日15時54分許，
    前往自動櫃員機依對方指示操作，誤匯款29988元至被告之
    本件帳戶中一節，業據證人蕭有德於警詢時證述綦詳（見警
    卷第18至19、19-2頁），復有郵政自動櫃員機交易明細表1
    紙在卷可稽（見警卷第26頁）。另該年籍不詳之詐騙集團成
    員另於98年11月14日撥打電話予證人即被害人程于倫，向證
    人程于倫表示其於網路購物交易登記有誤，需取消付款設定
    ，要求證人程于倫至自動櫃員機操作取消付款設定防止扣款
    ，致證人程于倫因而陷於錯誤，於同日13時10分許前往自動
    櫃員機操作，誤匯款29988元至被告系爭帳戶中等情，業據
    證人程于倫於警詢時證述明確（見警卷第22至23頁），復有
    郵政自動櫃員機交易明細表1紙在卷可證（見警卷第28頁）
    。又證人鍾傑倫、蕭有德及程于倫分別為上開存款及匯款行
    為，其等存入及匯入之款項旋遭詐騙集團成員提領一空等情
    ，亦有彰化商業銀行埔里分行98年12月3日彰草字第0983071
    號函及函附之存摺存款交易明細查詢資料附卷可查（見警卷
    第29至35頁），足認被告之本件帳戶確為詐騙集團成員持有
    使用，並用以詐騙證人鍾傑倫、蕭有德及程于倫等人匯款以
    獲取財物之事實，亦堪予認定。
  (三)被告辯稱其係因求職始交付本件帳戶存摺影本、提款卡及密
    碼予對方，並不知悉對方係詐騙集團成員云云，惟查：
  (1)被告於警詢、偵訊時供稱：其於98年11月11日上午9時許，
    其依自由時報上所載應徵司機之廣告電話0000-000000號撥
    打應徵時，對方一位自稱周經理的男子要其準備駕照影本存
    摺影本、提款卡面試，約同日下午4時許在臺中火車站前面
    試，其到達後有1名自稱該公司員工男子與其接觸，向其收
    取本件帳戶之存摺影本及提款卡等語（見警卷第7頁、偵查
    卷第18頁）。復於原審審理時供稱：其與該名資深員工碰面
    時，僅有交付履歷自傳表、身分證影本及存摺影本，沒有交
    付提款卡，係其離開後，周經理又打電話說要交提款卡，其
    才返回交付提款卡予該名資深員工，事後周經理又打電話詢
    問提款卡密碼，其才在電話中告訴周經理提款卡密碼等語（
    見原審卷第41頁）。然一般社會經驗，應徵工作之時，通常
    係在公司營業處所，少有無端隨處於公共場所面試之情形，
    且徵才之公司名稱、處所，應為求職者所知悉，且求職公司
    通常僅要求應徵者交付履歷表及提供相關工作經驗證明等文
    件，縱因匯入薪資而有提供金融帳戶之必要者，取得金融機
    關之帳號即可，殊無將帳戶之提款卡一併交付及告知提款卡
    密碼之必要，被告所謂求職係閱報分類廣告後電話聯絡後，
    在臺中火車站前接受不詳姓名之人面試，猶交付帳戶提款卡
    及密碼資料予對方等情，顯與一般應徵工作之常情有悖。況
    金融機構存款帳戶之存摺、提款卡及密碼，係可供人匯款入
    帳及自動櫃員機提領現金之用之入帳提領工具，前開物品如
    遭人以不法意圖知悉並持有，該人即可以該存款帳戶供他人
    匯款入帳並得以上開提款卡、密碼逕提領帳戶內金額，而發
    生犯罪集團以其帳戶作為詐欺等財產犯罪之取得被害人交付
    金錢之手段之犯罪結果。被告將其上開帳戶存摺影本、提款
    卡交付素未謀面之人，並任意告知他人提款卡密碼，竟未向
    該人取得任何有關應徵工作內容之相關資料，而對於其所應
    徵工作之公司名稱、地址及負責人姓名均未詳加查問、毫無
    所悉，顯與常情有違。
  (2)被告於偵訊時辯稱：對方要求交付提款卡時，其覺得有異，
    但對方說提款卡只是要查詢其信用紀錄，存摺正本在其身上
    ，其隨時可以掛失提款卡云云（見偵查卷第19頁）。然查提
    款卡之功能在於提款，並無法用於查詢或證明個人之信用紀
    錄，被告係62年出生，教育程度為專科畢業（見警卷第5頁
    調查筆錄教育程度欄），被告亦自承前已有工作經驗等情（
    見本院卷第46頁、第47頁），其為有社會經驗之成年人，其
    理應知悉提款卡無從證明或查詢個人之信用紀錄。且其已查
    覺對方要求交付提款卡一事有異，竟仍執意交付，而掛失提
    款卡一事，本即為帳戶申設人為之，更不因存摺是否在被告
    身上而有別。
  (3)又被告於原審準備程序時辯稱：伊應徵工作時，第1次僅交
    付履歷自傳表、身分證影本及存摺影本予自稱資深員工之人
    ，其離開後，即接到自稱周經理之人打電話來要求其交付提
    款卡，並稱是要辦理良民證，並說如果其提供提款卡他們測
    試帳戶正常，就表示其信用正常，所以其返回交付提款卡予
    該名員工，該名員工有向其要密碼，其沒有給，其開車離去
    後，周經理又打電話給其詢問密碼，其才告知周經理提款卡
    密碼云云（見原審卷第41頁）。被告復於本院審理中辯稱：
    對方給其的感覺很誠懇，也說不用提款卡等東西，但是時間
    會比較久，對方說要看其的信用正常與否，因為渠等要載送
    的陸客是比較好的客群，當時對方說要把錢存到其戶頭，看
    看小姐是否可以提領，才可以知道其帳戶是否正常；因為那
    時其的情況很緊迫，那時候對方說可以不用提供提款卡，但
    是要等20天才可以錄取云云（見本院卷第46頁）。惟查被告
    於警詢時供稱：其面試時，對方表示為查明其帳戶有無信用
    不良紀錄及被列為警示帳戶，怕日後每月薪資無法支領，而
    要其交付提款卡云云（見警卷第7頁），就交付帳戶資料之
    目的係為求被告薪資得以順利轉帳或證明被告信用良好、辦
    理良民證等情節不一。且僱主轉帳支付員工薪資，如該員工
    因另有債務遭強制執行扣薪，惟僱主既已轉帳支薪給付完畢
    ，該員工另遭扣薪亦與僱主無涉，自無為免該員工無法支領
    款項而事先取得其帳戶測試之必要。而提款卡之功能係用以
    提款，與辦理良民證係屬二事，被告上開辯稱提供提款卡係
    為了讓對方辦理良民證等情，亦顯非可採。
  (4)再者，被告先後交付提款卡及告知密碼予對方，被告即知悉
    對方可利用該帳戶匯款、提款甚明，足認被告對於取得其提
    款卡及密碼之人，得以使用本件帳戶供他人匯款轉帳，及提
    領本件帳戶內之金錢一事有所認識。又徵諸詐欺取財犯罪集
    團為遂行其犯罪，必須確認其取得之金融帳戶係可供取款未
    遭止付，以避免被害人將款項匯入該帳戶後，極有可能因帳
    戶所有人掛失止付而無法提領，則其等大費周章從事犯罪之
    行為，卻只能平白無故替原帳戶所有人匯入金錢，此等損人
    不利己之舉，狡詐之犯罪集團應無可能為之，換言之，犯罪
    集團份子為確信帳戶所有人不會報警或掛失止付，確定其等
    能自由使用該帳戶提款、轉帳，方能恃無忌憚要求被害人匯
    款至該指定帳戶，依此，被告上開供述，對方已明白告知被
    告取得提款卡係為了測試本件帳戶是否可以正常使用，此與
    詐騙集團成員取得帳戶提款卡、密碼係為用以詐騙他人匯款
    之工具，而先確認本件帳戶是否可以正常提領一情相符，足
    認被告主觀上對於取得其帳戶提款卡、密碼之人，係為供詐
    騙他人使用一節，應有認識。
  (四)又被告於原審準備程序時固辯稱：其於98年11月11日有以（
    04）0000000號市內電話撥打「165」反詐騙電話詢問，伊係
    為應徵工作才交付提款卡及告知密碼云云（見原審卷第62頁
    ），復於本院審理中辯稱：其有先去彰化銀行了解，然後去
    健康派出所報案，都是同一天的事，其有與對方以電話聯絡
    ，因為對方沒有接電話，所以覺得不妥，我就拿存摺簿去彰
    化銀行刷簿子，但是機器有不正常的情形，所以我去櫃台詢
    問，櫃台說其帳戶已經是警示帳戶了，所以其就去臺中市的
    健康派出所報案，那都是11月16日的事情云云（見本院卷第
    29頁正反面）。其事後主動去健康派出所報案，也有要向健
    康派出所申請報案三聯單，但是警察說其是被告，還是犯罪
    嫌疑人而不給其報案三聯單云云（見本院卷第47頁）。惟查
    ：
  (1)內政部警政署查無98年11月11日被告有撥打「165反詐騙諮
    詢專線」紀錄一情，有內政部警政署99年9月21日警署刑防
    字第0990139054號函附卷可查（見原審卷第55頁）。又門號
    0000000000號確係被告所持用，此據被告供述明確，復有遠
    傳資料查詢畫面附卷可證（見原審卷第101頁）。被告於98
    年11月11日16時20分50秒，持用門號0000000000號與報紙求
    職廣告上之行動電話0000000000號通話58秒，於同日16時36
    分17秒，與行動電話0000000000號通話1分35秒，被告另於
    98年11月13日13時48分45秒，與行動電話0000000000號通話
    19秒一節，此有被告提出98年11月11日自由時報G5版影本1
    張及98年11月電信費帳單1份在卷可查（見原審卷第49-1、
    67頁正、反面）。依上開通話資料。被告於98年11月11日與
    行動電話0000000000號通話2次，核與被告於警詢時供述：
    其係於98年11月11日16時許，前往應徵等語相符（見警卷第
    7頁），且被告於98年11月13日與詐騙集團成員通話時間僅
    有19秒，堪認被告係於98年11月11日與詐騙集團成員接觸無
    誤，可排除被告誤記其與詐騙集團成員接觸時間之可能。足
    認被告並無於98年11月11日撥打「165反詐騙諮詢專線」，
    被告上開辯稱：其於98年11月11日面試前有撥打「165反詐
    騙諮詢專線」云云，顯與事實不符，自非可採。
  (2)又被告係於98年11月13日13時49分許，撥打「165反詐騙諮
    詢專線」，此有內政部警政署99年11月2日警署刑防字第099
    0154534號函及函附之反詐騙諮詢專線紀錄表在卷足憑（見
    原審卷第75至76頁）。復經原審當庭勘驗被告於98年11月13
    日13時49分，以00-00000000號市內電話撥打內政部警察署
    165反詐騙諮詢專線電話錄音光碟，勘驗內容如下（受話人
    下簡稱「警」，發話人即被告下簡稱「劉」）：
    「警：165 反詐騙專線你好。
      劉：喂，先生。
      警：是。
      劉：先生你好，我想查詢一下，就是我有一個電話號碼的
          工作，我想查詢看看有沒有被登記註記到這樣子。
      警：登記註記？
      劉：對，就是說有沒有人有提到那種詐騙的問題這樣是嗎
          ？
      警：電話號碼都可以隨時變動阿，所以查電話號碼比較沒
          有什麼意義。
      劉：對。那一般我們這樣是要留意哪一個部分？
      警：如果說求職的話，第一個他有沒有要求說先給什麼錢
          ，第二個他有沒有要你的什麼證件，或者是存摺、印
          章、提款卡，第三個他有沒有例如說應徵的時候是在
          外面，而不是在他們的辦公室，那如果說我們不放心
          的話，先問一下例如說他辦公室周遭的店家，問一下
          這家公司大概來這邊多久了，如果說新過去了可能自
          己要再謹慎一點。
      劉：就是如果知道他們公司的座落地點，就是他們公司附
          近座落的商家。
      警：對，問一下打探一下。這家公司行號請問一下大概在
          這邊多久了。如果說是新遷移過去還是說新成立的，
          我們可能就要稍微自己再謹慎小心一點。如果說他要
          證件還是要先給錢，那我們自己，給證件一定是給影
          印本嘛，對不對，如果說你要開戶，我們可以自己去
          開戶，不用由公司去開戶，那證件他拿去做什麼我們
          也不知道阿。
      劉：對。
      警：對不對？所以我們自己小心，求證一下可能會比較好
          。因為你像求證電話號碼，那電話號碼隨時都可以改
          一支合法電話，對不對？
      劉：OK。好。就是幾個部分，如果說他們要我們的影本證
          件部分，就我們註明一下？
      警：對，那就註明僅限薪資開戶使用，還是什麼使用。我
          們自己做一個註記。
      劉：OK，如果是正本我們自己就要斟酌了？
      警：對啊，你要正本幹嘛？我給你影印本就好了。那如果
          要開戶弄成薪資我自己去辦沒關係。因為我們證件拿
          給他，我們哪知道他拿去幹嘛了。
      劉：是。OK，OK。好，那這樣我知道，謝謝你。
      警：不客氣。
      劉：好，拜拜。
      警：再見。」
    此有原審勘驗筆錄在卷可查（見原審卷第83至84頁）。足見
    被告係於98年11月11日交付提款卡及密碼與詐騙集團成員後
    ，於98年11月13日始撥打「165反詐騙諮詢專線」，與其上
    開辯稱不符。且依被告上開撥打「165反詐騙諮詢專線」之
    內容觀之，被告均未提及其有誤交提款卡及密碼予他人一事
    ，僅空泛詢問求職應注意事項，倘被告確係誤交提款卡、密
    碼予詐騙集團成員，衡情其於98年11月13日撥打該通「165
    反詐騙諮詢專線」後，應知其於98年11月11日之求職過程有
    異，且被告除交付提款卡外並有告知他人密碼，他人隨時可
    以提領被告本件帳戶內之金錢，然被告卻未進一步詢問，亦
    未向銀行掛失提款卡請求止付，此有彰化商業銀行草屯分行
    99年9月13日彰草字第0992128號函附卷可查（見原審卷第51
    頁），被告遲至98年11月16日始至彰化銀行補登存摺，亦與
    常情相違，被告所辯自難予採取。
  (3)況被告於98年11月13日13時48分45秒，曾以其持用之行動電
    話0000000000號與其所稱之徵才電話0000000000號通話19秒
    ，此有98年11月電信費帳單在卷可查（見原審卷第67頁反面
    ），被告與該詐騙集團成員通話後，旋撥打「165反詐騙諮
    詢專線」空泛詢問求職應注意事項，參以實務上常見犯罪集
    團授受躲避查緝之手法，尚不能僅以被告有撥打「165反詐
    騙諮詢專線」而為被告有利之認定。
  (4)又被告供稱其於98年11月16日往彰化銀行補摺知悉本件帳戶
    已成為警示帳戶，始於同日至健康派出所報案，員警認其係
    被告、犯罪嫌疑人等情，顯見本件帳戶已用於詐騙犯行且已
    為員警所知悉，縱認被告嗣後確有健康派出所一節，然此係
    因為詐欺集團已經使用帳戶行騙為警查悉而列為警示帳戶，
    被告事後至警局報案之舉，至多僅為事後彌縫之舉，亦無足
    為有利被告之認定。
  (五)再依本件帳戶之交易狀況觀之，本件帳戶於98年10月20日提
    領7000元現金後，帳戶內僅餘227元，此有彰化商業銀行埔
    里分行98年12月3日彰草字第0983071號函及函附之存摺存款
    交易明細查詢資料附卷可查（見警卷29至35頁），被告於同
    年11月11日即將該帳戶存摺影本、提款卡交付予他人，該詐
    騙集團成員旋於同年月13日、14日分別將本件帳戶用以詐騙
    證人鍾傑倫、蕭有德及程于倫等人，並將詐得款項提領一空
    等情，與一般交付帳戶供他人犯罪使用之帳戶多係餘額甚微
    之帳戶相侔，足參被告對於本件帳戶有可能遭人利用一節當
    有認識。
  (六)被告有將其所申設本件帳戶之存摺影本、提款卡及密碼提供
    予他人使用，業如前述，又被告提供本件帳戶之存摺影本、
    提款卡予詐騙集團成員供作被害人匯款使用，尚非直接向被
    害人施以欺罔之詐術行為，又本案並無證據證明被告有參與
    前開不詳詐騙集團成員所為詐欺取財犯行之構成要件行為，
    是被告所為，應僅對該集團成員遂行詐欺取財犯行，資以助
    力之幫助行為無疑。再者，今日社會大眾至金融機構如銀行
    、郵局等開設帳戶使用，均十分便利，且無特殊身份限制，
    苟有使用金融存款帳戶之正當用途，自得以本人名義或可信
    賴之親友申請，如使用他人名義之帳戶，反須承受帳戶名義
    人利用通知掛失止付及換摺等方式，盜領帳戶內款項之風險
    ；故苟非具意圖以他人金融機構帳戶從事不法用途，藉以逃
    避查緝，自無向他人取得帳戶加以使用之理；復參目前電話
    詐騙橫行，受害者不計其數，屢經媒體以顯著篇幅報導，而
    詐騙集團成員為遂行詐欺取財之目的並逃避查緝，於進行詐
    騙行為之前，本即會先取得人頭帳戶以供被害人匯款，是依
    一般人通常之知識、經驗，可瞭解他人要求交付金融機構帳
    戶，目的乃為隱匿實際犯罪行為人之身份並逃避追查，而作
    為詐騙集團取得不法犯罪所得之用。本院已認定被告確有於
    98年11月11日，在臺中火車站前，將本件帳戶之存摺影本、
    提款卡及密碼交付予不法集團之成年成員，業如前述，再衡
    以被告於本件行為時已年滿36歲，且有多年工作經驗，乃具
    有相當智識及社會經驗之人，對此實難諉為不知，是被告交
    付其申設之本件帳戶存摺影本、提款卡及密碼時，對於本件
    帳戶等資料將被詐騙集團成員利用於對不特定人訛詐財物，
    以規避偵查機關偵查、遂行詐欺目的等節，應有所預見，則
    被告主觀上顯有容任前揭犯罪事實發生之意欲，足認被告確
    有幫助真實姓名、年籍不詳之成年人利用本件帳戶資料實施
    詐欺取財犯行之不確定故意。從而，本案事證明確，被告犯
    行洵堪認定，應予依法論科。
二、按刑法上之幫助犯，係對於犯罪與正犯有共同之認識，而以
    幫助之意思，對於正犯資以助力，而未參與實施犯罪之行為
    者而言（最高法院75年度台上字第1509號、84年度台上字第
    5998號、88年度台上字第1270號判決參照）。被告提供系爭
    帳戶存摺影本、提款卡及密碼予他人為上開詐欺取財犯行使
    用，雖並未參與犯罪之構成要件行為，然其係以幫助他人犯
    罪之意思，實施詐欺取財構成要件以外之行為，應依刑法第
    30條第1項前段論以幫助犯。是核被告所為，係犯刑法第30
    條第1項前段、第339條第1項之幫助詐欺取財罪。又前揭不
    詳人等所屬之詐欺集團成員就詐欺取財犯行，固有犯意聯絡
    及行為分擔，為共同正犯，惟幫助犯係從犯，從屬正犯而成
    立，刑法上既無「共同幫助」之情，當亦無「幫助共同」之
    可言（參照最高法院95年度台上字第6767號判決）。被告提
    供本件帳戶存摺影本、提款卡及密碼予不詳姓名之詐欺集團
    使用，分別詐欺被害人鍾傑倫、蕭有德及程于倫，被告僅有
    一幫助行為，雖正犯為多次詐欺行為，就被告而言，僅有一
    次犯罪行為，仍僅成立一幫助犯之罪（最高法院96年度台非
    字第245號判決要旨參照）。是本案被告以一個幫助行為，
    雖助成正犯對3名被害人即鍾傑倫、蕭有德及程于倫詐欺取
    財得逞，惟正犯之詐欺犯行究為單一或數犯行，並不影響幫
    助犯單一幫助詐欺行為之成立，亦即本案被告提供本件帳戶
    存摺影本、提款卡及密碼予正犯使用之行為既係單一行為，
    祇能論以一個幫助詐欺取財罪。本案被告幫助他人犯詐欺取
    財罪，為從犯，本院衡其犯罪情節較正犯為輕，爰依刑法第
    30條第2項之規定，按正犯之刑減輕之。
三、原審判決認被告罪證明確，固非無見，惟被告於100年10月
    11日已與被害人程于倫達成和解，賠償被害人程于倫1萬500
    0元一節，有和解書一份在卷可稽（見本院卷第52頁），因
    原審判決後和解而致原判決未及審酌上情，尚有未合。被告
    仍執陳詞，否認犯行，辯稱其本件帳戶資料係因求職被騙，
    因過失而交付，情有可原，請求判處無罪云云，固無可採，
    已如前述；又被告上訴請求緩刑云云，查被告雖未曾因故意
    犯罪受有期徒刑以上刑之宣告，有臺灣高等法院被告前案紀
    錄表可按，且被告於本院審理中當庭對被害人程于倫道歉，
    並與被害人程于倫和解，然僅賠償部分損失，而被告本件犯
    行亦非僅被害人程于倫1人受騙，且被告犯後再三推諉卸責
    ，足見被告經此審判科刑程序，並無知所悛悔警惕之心，本
    院因認其所受宣告刑仍有執行必要，故無宣告緩刑餘地，是
    其上訴並無理由，惟本件原判決既有前揭未及審究之處，自
    應由本院將原判決予以撤銷改判。爰審酌被告任意交付提款
    卡及其密碼供他人非法使用，致被害人鍾傑倫、蕭有德及程
    于倫等3人遭詐騙而受有財產上損害，實值非難，且影響社
    會經濟秩序，益添查緝之困難，行為殊不足取，再兼衡酌被
    告已向被害人程于倫道歉並達成和解，賠償部分損失，有上
    開和解書1份在卷可稽，及被告本身並未實際參與詐欺取財
    之犯行，責難性較小，暨其智識程度、犯罪手段、被害人鍾
    傑倫、蕭有德及程于倫等3人遭詐騙匯入被告本件帳戶之金
    額非甚鉅及其犯後態度等一切情狀，判處如主文第2項所示
    之刑，並諭知易科罰金之折算標準，以示懲儆。
據上論斷，應依刑事訴訟法第369條第1項前段、第364條、第299
條第1項前段，刑法第30條第1項前段、第2項、第339條第1項、
第41條第1項前段，刑法施行法第1條之1第1項、第2項前段，判
決如主文。
本案經檢察官朱介斌到庭執行職務。
中    華    民    國   100    年    10    月    25    日
          刑事第十庭      審判長法  官  江  錫  麟
                                法  官  周  瑞  芬
                                法  官  陳      葳
以上正本證明與原本無異。
不得上訴。
                                書記官  王  朔  姿
中    華    民    國   100    年    10    月    25    日